臺灣高等法院刑事判決　　　　　　　　　　　　　九十一年度上易字第二二八九號
　　上　訴　人
　　即　被　告　甲○○
右上訴人因竊盜案件，不服臺灣宜蘭地方法院九十一年度易字第九七號，中華民國九
十一年六月二十七日第一審判決（起訴案號：臺灣宜蘭地方法院檢察署九十一年度偵
字第一五九號），提起上訴，本院判決如左：
    主  文
原判決關於甲○○部分撤銷。
甲○○無罪。
    理  由
一、公訴意旨略以：甲○○基於為自己不法所有之意圖，於民國（下同）九十年七月
    一日某時許，在宜蘭縣羅東鎮博愛醫院前，竊取車牌號碼ＷＷＸ─二四六號乙○○所有之機車一部，得手後供己騎用，並告知丙○○如有需要可以使用。嗣因警
    於九十一年一月八日，在宜蘭縣羅東鎮○○路一巷與民生路口，當場查獲丙○○
    及張友獻欲騎用該車始循線查獲，因認甲○○涉有刑法第三百二十條第一項之竊
    盜罪嫌云云。
二、按犯罪事實應依証據認定之，無証據不得推定其犯罪事實，刑事訴訟法第一百五
    十四條定有明文。所謂証據，須適於為被告犯罪事實之証明者，始得為斷罪之資
    料；如未能發現相當証據，或証據不足以証明，自不能以推測或擬制之方法，以
    為裁判之基礎。且按認定不利於被告之事實，須依積極證據，苟積極證據不足為
    不利於被告事實之認定時，即應為有利於被告之認定，更不必有何有利之證據（
    最高法院二十九年上字第三一０五號、三十年上字第八一六號、四十年台上字第
    八六號判例參照）。至於證人之證言固非不得做為認定被告犯罪事實之證據，惟
    須此項證言無瑕疵可指，且與事實相符者，始足當之，苟證人之證言有瑕疵時，
    即不得做為不利被告認定之唯一依據。
三、訊據上訴人即被告甲○○堅詞否認有何竊盜犯行，辯稱：伊沒有交付機車給丙○○使用，但伊有一部與丙○○所欲騎用機車相同顏色及車型的機車，而伊之機車
    是向魏文國買的，並沒有辦理過戶，在九十年十二月機車故障，伊丟在路邊後來
    就不見了，另車籍與讓渡資料也已找不到。又因伊的車子每天要用來載菜，且伊
    認識丙○○不到一個月，伊不可能借他車子，是丙○○搞錯了等語。公訴人認被
    告甲○○犯有竊盜罪嫌，無非係以前揭事實，業據證人丙○○及張友獻證述稽詳
    ，且被害人乙○○就機車失竊之情節亦指訴明確，並有贓物認領保管單乙紙在卷
    為其論據。
四、經查：(一)證人即同案被告丙○○證稱：車牌號碼ＷＷＸ─二四六號機車是被告所
    擺放，而被告曾說車子是他的，要騎乘時可以使用，該機車平常都是被告自己在
    使用云云（見警卷第六頁正面，偵查卷第三十五頁，原審卷第八十一頁、第一二
    九頁）。證人丙○○就被告是否曾交付上開機車之鑰匙與證件等情，未見陳述，
    此顯與一般機車使用借貸之常情相違，且證人丙○○證稱上開機車平常都是被告
    在使用，惟被告係設址於宜蘭縣冬山鄉○○路九十五號，而獲案機車停放之位置
    則在宜蘭縣羅東鎮○○路一巷與民生路口 (警卷二頁反面) ，距離被告住所有相
    當路程，亦與常人通常之使用習慣不符，是證人丙○○之證詞，是否可信，殊值
    可疑。(二)證人張友獻先於警訊時證稱：丙○○曾告訴伊，獲案之機車是他朋友的
    ，隨便一支鑰匙均能開啟電源，而當伊將自己的鑰匙插進去時就被警方查獲了（
    同上卷第二頁背面），嗣於偵查中證稱：丙○○說機車是朋友的，叫伊去牽，他
    給我一把鑰匙，鑰匙現在被警方扣住，我還沒有騎就被抓（見偵查卷第五十四頁
    ），證人張友獻關於開啟機車之鑰匙來源，前後證述不一，其證詞亦有瑕疵，況
    張友獻亦未供稱，該機車鑰匙是被告所交付或輾轉交付，亦不能以張友獻有瑕疵
    之證詞做為認定被告犯罪之證據。(三)被害人即車牌號碼ＷＷＸ─二四六號輕型機
    車之所有人乙○○，於警訊中之證述及贓物認領保管單乙紙（見偵查卷第四十五
    頁至第四十六頁），僅能證明有機車失竊之事實，亦不能做為不利於被告認定之
    證據。(四)原審雖認定被告並不否認借機車予丙○○使用，而被告無法提出機車來
    源證件，因認本件機車係被告竊取後借予丙○○使用。惟遍查全卷並無被告承認
    有借本件贓車予丙○○之記載（見偵查卷第五十四頁，原審卷第四十九頁至第五
    十頁、第五十七頁、第九十二頁、第一四一頁至第一四二頁），原審認被告曾供
    稱其曾借機車予黃獻瑞使用，已乏證據證明，而本件除丙○○供稱，伊欲騎用之
    機車是被告借予伊使用一節，並非不利於己之供述，乃係推卸責任予他人之說詞
    ，自不能採為被告犯罪之證據。此外復查無其他積極證據足證被告有何竊盜之行
    為，本件不能證明被告犯罪，自不能科被告以竊盜刑責。原審未察，對被告為有
    罪之判決，容有未洽，被告提起上訴，否認犯罪，為有理由，應由本院將原判決
    關於被告部分撤銷改判，另諭知被告無罪之判決。
據上論斷，應依刑事訴訟法第三百六十九條第一項前段、第三百六十四條、第三百零
一條第一項，判決如主文。
本案經檢察官陳明光到庭執行職務
中    華    民    國      九十一  年       九       月      二十四      日
                             臺灣高等法院刑事第二十二庭
                                 審判長法  官  許  正  順
                                       法  官  吳      燦
                                       法  官  林  明  俊
右正本證明與原本無異。
不得上訴。
                                       書記官  蕭  進  忠
中    華    民    國      九十一  年       九       月      二十五      日
